臺灣屏東地方法院民事判決　　　　　　　110年度訴字第454號
原　　　告　李榮鎮　
訴訟代理人　王崇宇律師
被　　　告　施玉娟　
　　　　　　郭敏安　

　　　　　　郭柏毅　

上列當事人間請求損害賠償事件，經臺灣臺南地方法院裁定移送
前來（110 年度訴字第638 號），本院於民國110 年12月28日言
詞辯論終結，判決如下：
    主  文
一、被告郭敏安、郭柏毅應連帶給付原告新臺幣1,122,000 元，
    及自民國110 年8 月24日起至清償日止，按週年利率百分之
    5 計算之利息。
二、原告其餘之訴駁回。
三、訴訟費用由被告郭敏安、郭柏毅連帶負擔。
    事實及理由
一、本件被告郭敏安、郭柏毅未於言詞辯論期日到場，核無民事
    訴訟法第386 條各款所列情形，爰依原告聲請，由其一造辯
    論而為判決。
二、原告起訴主張：
㈠、緣伊使用交友軟體PAIRS 與暱稱LILY之詐騙集團成員結識並
    相互加通訊軟體LINE好友，該詐騙集團成員佯以投資艾德證
    券期貨網站為名義，央求伊匯款至被告施玉娟所有之中國信
    託新興分行帳戶內，伊分別於民國109 年8 月1 日匯款新臺
    幣（下同）30,000元、同年8 月3 日匯款50,000元、50,000
    元、同年8 月7 日匯款50,000元、50,000元、50,000元、40
    ,000元、同年9 月7 日匯款802,000 元，共計1,122,000 元
    。嗣109 年9 月17日，伊未獲艾德證券期貨網站服務人員回
    應，伊始驚覺受編。
㈡、被告施玉娟明知借帳戶予他人可能助長洗錢，隱蔽金流，竟
    於109 年7 月間起提供金融帳戶予被告郭敏安匯款使用，再
    由被告施玉娟前往提款領取後，交予被告郭敏安之友人，及
    依被告郭敏安指示轉匯至其他帳號。由被告郭敏安在大陸十
    幾年，被告施玉娟不詳求被告郭敏安為何捨正常銀行匯款管
    道不用，而向其借取帳戶，其後被告施玉娟又以支付寶之第
    三方支付，及現金取款等方法隱蔽金流，顯然未盡善良管理
    人義務。又由被告施玉娟之帳戶明細發現：1.犯罪所得流進
    流出時間點緊密，即⑴伊於109 年8 月1 日、8 月3 日匯入
    系爭帳戶共130,000 元，被告施玉娟於8 月4 日分2 筆匯出
    金額共120,000 元。⑵伊於109 年8 月7 日上午共計匯入19
    0,000 元，被告施玉娟於當日下午至隔日凌晨轉帳或現金提
    款金額共計197,000 元。⑶伊於109 年9 月7 日匯入802,00
    0 元，被告施玉娟於當日下午現金提款120,000 元，於9 月
    8 日現金提款680,000 元。2.被告施玉娟領有代被告郭敏安
    匯款之報酬5,000 元，即⑴於8 月1 日至8 月8 日間，伊匯
    款320,000 元，被告施玉娟匯出或領取317,000 元，截流3,
    000 元。⑵於9 月7 日至8 日間，伊匯款802,000 元，被告
    施玉娟匯出或領取800,000 元，截流2,000 元。由上可知，
    被告施玉娟應對上開詐騙集團之侵權行為負共同侵權行為之
    連帶損害賠償責任。
㈢、又被告郭敏安為指示被告施玉娟匯款之人，被告郭柏毅則為
    金流最後抵達之人，其等三人均為上開詐騙集團成員之一，
    且被告郭敏安、郭柏毅在本件侵權行為中有指揮、協助之分
    工，亦應負共同侵權行為之連帶損害賠償責任。
㈣、綜上，被告郭敏安對原告負有不當得利返還及侵權行為損害
    賠償責任，被告郭柏毅、施玉娟對原告則負有侵權行為損害
    賠償。為此，提起本件訴訟，並聲明：被告應連帶給付原告
    1,122,000 元及自起訴狀繕本送達翌日起以週年利率百分之
    5 計算之利息。
三、被告則以：
㈠、被告施玉娟辯稱：
  1.伊未涉犯詐欺等罪嫌，業經臺灣屏東地方法院檢察署以110
    年度偵字第23號為不起訴處分。被告郭敏安係伊姐夫，長期
    在大陸，被告郭柏毅係郭敏安之子，被告郭敏安以在大陸有
    與人合資養殖場，臺灣的朋友也想要合夥，但因不信任朋友
    為由，向伊借系爭帳戶使用，因是親戚關係，所以伊不知道
    會遭被告郭敏安欺騙。
  2.當伊帳戶內有金錢匯入時，被告郭敏安均會以通信軟體微信
    交代伊依指示匯款，至於伊帳戶內何時有金錢匯入，伊並不
    知情。又因新臺幣兌換人民幣有匯差，及被告郭敏安交代之
    金錢數額為整數，所以才會有差額5,000 元，此並非伊匯款
    之報酬。又伊經營通訊行，會使用支付寶與中國廠商交易，
    惟因支付寶有金額限制，故伊透過支付寶只有匯款人民幣
    20,000元至被告郭柏毅之帳戶，其餘金錢都是被告郭敏安委
    由其朋友至伊住居處收取新臺幣現金，伊並不認識被告郭敏
    安之朋友，亦不知郭敏安涉及不法行為。
  3.綜上，伊無上開侵權行為，況伊因本件致支付寶不能使用，
    生意亦受有影響等語置辯。並聲明：原告之訴駁回。
㈡、被告郭敏安、郭柏毅經合法通知，未於言詞辯論期日到場，
    亦未提出書狀作何聲明或陳述。
四、得心證之理由：
㈠、被告郭敏安、郭柏毅部分：
  ⒈按因故意或過失，不法侵害他人之權利者，負損害賠償責任
    ；數人共同不法侵害他人之權利者，連帶負損害賠償責任；
    不能知其中孰為加害人者亦同；造意人及幫助人，視為共同
    行為人，民法第184 條第1 項前段、第185 條分別定有明文
    。又連帶債務之債權人，得對於債務人中之一人或數人或其
    全體，同時或先後請求全部或一部之給付，民法第273 條第
    1 項前段亦規定甚明。
  ⒉經查，本件原告主張之事實，有臺灣屏東地方檢察署檢察官
    110 年度偵字第23號不起訴處分書（見臺灣臺南地方法院11
    0 年度訴字第638 號卷第23至27頁）、匯款紀錄畫面截圖、
    通訊軟體LINE對話紀錄截圖、艾德證券期貨網站畫面截圖，
    暨中國信託商業銀行股份有限公司110 年10月1 日中信銀字
    第110224839255292 號函附之存款交易明細存卷可查（見本
    院卷第69至92、99至119 頁），且被告郭敏安、郭柏毅就原
    告之主張，已於相當時期受合法之通知，而未於言詞辯論期
    日到場，亦未提出準備書狀為爭執，本院審酌原告所提證據
    ，堪信原告之主張為真實，被告郭敏安、郭柏毅自應對原告
    連帶負侵權行為損害賠償責任。從而，原告本於侵權行為之
    法律關係，請求被告郭敏安、郭柏毅連帶給付1,122,000 元
    ，及自起訴狀繕本送達翌日即110 年8 月24日起（見本院卷
    第29、31頁送達證書）至清償日止之法定遲延利息，為有理
    由，應為准許。又原告侵權行為之請求既有理由，本院爰不
    再就不當得利部分另為論述，附此敘明。
㈡、被告施玉娟部分：
  ⒈按當事人主張有利於己之事實，就其事實有舉證之責任，民
    事訴訟法第277 條前段定有明文。又依民法第184 條第1 項
    前段規定，侵權行為之成立，須行為人因故意過失不法侵害
    他人權利，亦即行為人須具備歸責性、違法性，並不法行為
    與損害間有因果關係，始能成立，且主張侵權行為損害賠償
    請求權之人，對於侵權行為之成立要件應負舉證責任（最高
    法院100 年度台上字第1189號判決意旨參照）。本件原告主
    張其遭詐欺之款項係匯入被告施玉娟之金融帳戶，被告施玉
    娟自應就其幫助詐欺、洗錢之行為負連帶損害賠償等語，被
    告施玉娟則否認有為侵權行為，並以前詞置辯。是依上開說
    明，自應由原告對於侵權行為之成立要件負舉證責任。
  ⒉經查，原告主張其使用交友軟體PAIRS 與暱稱LILY之人相互
    加通訊軟體LINE好友，經對方要求原告匯款至被告施玉娟名
    下之金融帳戶內，原告遂於109 年8 、9 月間數次匯款，共
    計匯入1,122,000 元等節，業據原告提出匯款紀錄畫面截圖
    、通訊軟體LINE對話紀錄截圖、艾德證券期貨網站畫面截圖
    為證，並有中國信託商業銀行股份有限公司110 年10月1 日
    中信銀字第110224839255292 號函附之存款交易明細附卷可
    考（見本院卷第69至92、99至119 頁），復為被告施玉娟所
    不爭執（見本院卷第54頁），此節固堪認定。
  ⒊惟查，原告所舉前開事證，僅能證明原告曾於109 年8 、9
    月間陸續匯款1,122,000 元至被告施玉娟之帳戶，至被告施
    玉娟主觀上是否具有侵權行為之故意或過失，則未提出任何
    事證以實其說。而被告施玉娟辯稱：伊姊夫即被告郭敏安在
    大陸與人合資養殖場，被告郭敏安在臺灣有朋友要合夥，乃
    請該朋友匯款至伊帳戶，伊在透過支付寶轉帳至郭敏安之子
    即被告郭柏毅帳戶內等語。觀諸被告郭敏安、郭柏毅之入出
    境紀錄，前者自96年12月14日自桃園機場出境迄未返國，後
    者自108 年7 月10日從金門出境迄未返國，有入出境資訊連
    結作業資料存卷可憑（見本院卷第59至61頁），暨被告施玉
    娟提出之支付寶轉帳紀錄（見本院卷第167 頁），是被告施
    玉娟辯稱其主觀上因認被告郭敏安長期在大陸經商，有使用
    其帳戶以供臺灣合夥人匯款之需求，始提供其帳戶予被告郭
    敏安乙節，非全然無據。
  ⒋再者，觀諸被告施玉娟上開金融帳戶存款交易明細，原告於
    109 年8 月1 日、8 月3 日匯入3 萬元、5 萬元、5 萬元，
    被告施玉娟則於同年8 月4 日匯出10萬元、2 萬元。原告再
    於同年8 月7 日匯入5 萬、5 萬、5 萬、4 萬，被告施玉娟
    則於同日、翌日提領或匯出9 萬4,000 元、8 萬5,000 元、
    1 萬8,000 元。原告又於同年9 月7 日匯入80萬2,000 元、
    12萬元，被告施玉娟則於翌日提領68萬元等節，可認於原告
    款項入帳後，被告施玉娟未必於當日即將款項提領或匯出，
    時常於翌日、甚至有間隔3 日始將款項匯出，與一般詐騙集
    團為免被害人即時察覺有異，而急於提領詐得之款項之情形
    有別；又於原告匯款該段期間，被告施玉娟金融帳戶均有正
    常使用，如存入統一發票獎金、繳納信用卡費、兌換人民幣
    等交易，堪認被告施玉娟辯稱其僅係基於親屬關係，始幫被
    告郭敏安代收臺灣友人款項，而非提供人頭帳戶等語，應為
    可採。末參以被告施玉娟為海崴通信行之負責人，迄今已設
    立9 年餘等節，為原告所不爭執（見本院卷第165 頁），亦
    可認被告施玉娟有正當、穩定之職業，經濟狀況無虞，實無
    出售人頭帳戶或擔任提款車手牟取不法利益之動機。至原告
    雖主張其匯入之款項與被告施玉娟匯出之款項合計有5,000
    元之差額，此即為被告施玉娟代為匯款之報酬云云，然被告
    施玉娟亦提出反駁陳述：該5,000 元是因為新臺幣兌換人民
    幣有匯差，並不是報酬，被告郭敏安都會告訴我一個整數，
    所以會有差額等語。於乏其他事證佐證下，尚難僅因原告匯
    入之款項與被告施玉娟匯出之款項未完全相符乙節，遽認被
    告施玉娟對於提供人頭帳戶或擔任取款車手乙節知悉或可得
    而知，是原告此部分主張，尚不足使本院形成被告施玉娟確
    有為侵權行為之心證。
  ⒌綜上，原告未能提出證據證明被告施玉娟確有故意或過失不
    法侵害原告之權利，則原告基於侵權行為法律關係請求被告
    施玉娟負損害賠償責任，即無理由。
五、綜上所述，原告依侵權行為法律關係，訴請被告郭敏安、郭
    柏毅連帶給付1,122,000 元，及自110 年8 月24日起至清償
    日止，按週年利率百分之5 計算之利息，為有理由，應為准
    許；至依侵權行為法律關係請求被告施玉娟連帶給付1,122,
    000 元及法定遲延利息部分，則無理由，應予駁回。
六、本件事證已臻明確，兩造其餘攻擊防禦方法及舉證，核與判
    決結果無影響，爰不予一一論述，併此敘明。
七、訴訟費用負擔之依據：民事訴訟法第79條、第85條第2項。
中    華    民    國   111    年    1     月    11    日
                  民事第三庭    法  官  林政斌
正本係照原本作成。
如對判決上訴，須於判決送達後20日內向本院提出上訴狀，其未
表明上訴理由者，應於提出上訴後20日內向本院補提理由書狀（
均須按他造當事人之人數附繕本）。
如委任律師提起上訴者，應一併繳納上訴審裁判費。
中    華    民    國   111    年    1     月    11    日
                                書記官  張孝妃